【裁判字號】    98,易,1528
【裁判日期】    980626
【裁判案由】    竊盜
【裁判全文】
臺灣臺北地方法院刑事判決      九十八年度易字第一五二八號
公  訴  人  臺灣臺北地方法院檢察署檢察官
被      告  乙○○
上列被告因竊盜案件，經檢察官提起公訴（九十八年度偵字第九
四三一號），本院判決如下：
    主  文
乙○○毀越安全設備竊盜，處有期徒刑拾月。
    事  實
一、乙○○意圖為自己不法之所有，於民國九十七年十月二十九
    日上午十一時許，在臺北市○○區○○街二五七巷一之一號
    二樓甲○○住宅後方之防火巷內，爬上一樓遮雨棚，徒手扯
    落甲○○上址住宅老舊鐵窗上鬆脫之螺絲釘，扳開該鐵窗，
    並推開未上鎖之廚房窗戶後，攀爬侵入該住宅（所涉侵入住
    宅部分未據告訴），徒手竊取其內金飾一批（價值約新臺幣
    （下同）八萬元）、零錢一桶（約一萬五千元，起訴書漏載
    ）及紙幣三千元，得手後逃逸。嗣於同日下午一時許，甲○
    ○返家發覺家中遭竊，而報警處理，為警採集指紋送驗後，
    發現與乙○○左中指之指紋相符，始悉上情。
二、案經臺北市政府警察局萬華分局報請臺灣臺北地方法院檢察
    署檢察官偵查起訴。
    理  由
壹、證據能力方面：
一、按被告以外之人於審判外之言詞或書面陳述，除法律有規定
    者外，不得作為證據，刑事訴訟法第一百五十九條第一項固
    定有明文；惟被告以外之人於審判外之陳述，雖不符刑事訴
    訟法第一百五十九條之一至第一百五十九條之四之規定，而
    經當事人於審判程序同意作為證據，法院審酌該言詞陳述或
    書面陳述作成時之情況，認為適當，亦得為證據，當事人、
    代理人或辯護人於法院調查證據時，知有第一百五十九條第
    一項不得為證據之情形，而未於言詞辯論終結前聲明異議者
    ，視為有前項之同意，同法第一百五十九條之五亦有明文。
    被害人甲○○於警詢時之指述，及臺北市政府警察局萬華分
    局刑案現場勘察報告，雖屬被告以外之人於審判外之言詞及
    書面陳述，然當事人於審判程序對於上開證據方法之證據能
    力並未爭執，本院審酌前開言詞及書面陳述，並無違法不當
    及證明力明顯過低之瑕疵，認前揭證據方法，適為本案之證
    據。
二、次按現行刑事訴訟法關於「鑑定」之規定，除選任自然人充
    當鑑定人外，另設有囑託機關鑑定制度。依同法第一百九十
    八條、第二百零八條之規定，不論鑑定人或鑑定機關、團體
    ，固均應由法院、審判長、受命法官或檢察官視具體個案之
    需要而為選任、囑託，並依第二百零六條之規定，提出言詞
    或書面報告，始符合同法第一百五十九條第一項所定得作為
    證據之「法律有規定」之情形。否則所為之鑑定，仍屬傳聞
    證據。然於司法警察機關調查中之案件，為因應實務上，或
    因量大、或有急迫之現實需求，併例行性當然有鑑定之必要
    者，基於檢察一體原則，得由該管檢察長對於轄區內之案件
    ，以事前概括選任鑑定人或囑託鑑定機關、團體之方式，俾
    便轄區內之司法警察官、司法警察對於調查中之此類案件，
    得即時送請先前已選任之鑑定人或囑託之鑑定機關、團體實
    施鑑定，以求時效（法務部九十二年九月一日法檢字第○九
    二○○三五○八三號函參照，刊載於法務部公報第三一二期
    ）。此種由檢察機關概括選任鑑定人或概括囑託鑑定機關、
    團體，再轉知司法警察官、司法警察於調查犯罪時參考辦理
    之作為，法無明文禁止，係為因應現行刑事訴訟法增訂傳聞
    法則及其例外規定之實務運作而為。此種由司法警察官、司
    法警察依檢察官所概括選任之鑑定人或囑託鑑定機關、團體
    所為之鑑定結果，與檢察官選任或囑託為鑑定者，性質上並
    無差異，同具有證據能力（最高法院九十六年度臺上字第二
    八六○號判決參照）。本案所採集之指紋，係經查獲之司法
    警察機關依上開程序送請內政部警政署刑事警察局鑑定，該
    局所出具之鑑驗書自屬前揭「法律規定」得為證據者，而有
    證據能力。
三、至其餘資以認定本案犯罪事實之刑案現場照片，查無違反法
    定程式取得之情形，依刑事訴訟法第一百五十八條之四反面
    規定，應具證據能力。
貳、實體方面：
一、訊據被告乙○○對於上揭事實坦承不諱（見本院卷第十五頁
    ），核與被害人甲○○於警詢時指述失竊情節大致相符（見
    臺灣臺北地方法院檢察署九十八年度偵字第九四三一號偵查
    卷第八頁至第十頁），並有內政部警政署刑事警察局九十七
    年十一月二十四日刑紋字第○九七○一七八○四一號鑑驗書
    、臺北市政府警察局萬華分局刑案現場勘察報告、刑案現場
    照片在卷可稽（見同上偵查卷第二十三頁至第二十五頁、第
    十六頁至第二十一頁、第二十六頁至第三十九頁），足見被
    告任意性自白，應堪採信。綜上，本案事證明確，被告加重
    竊盜犯行，洵堪認定，應依法論科。
二、按刑法第三百二十一條第一項第二款所謂其他安全設備，係
    指門扇牆垣以外之防閑設備而言（最高法院五十六年度臺上
    字第六○二號判決參照），被害人上址住宅之鐵窗、廚房窗
    戶均為住宅防閑之安全設備，被告毀壞、踰越該等安全設備
    進入住宅內行竊，已屬毀越安全設備無疑。核被告所為，係
    犯刑法第三百二十一條第一項第二款之毀越安全設備竊盜罪
    。又被告所竊取之前揭金飾及現金，雖分屬被害人及其妻、
    子所有，然其係以一竊盜行為為之，僅侵害一個監督權，不
    生一行為而觸犯數罪名問題（最高法院六十二年臺上字第四
    ○七號判例參照）。按受徒刑之執行完畢，或一部之執行而
    赦免後，五年以內故意再犯有期徒刑以上之罪者，為累犯，
    此觀刑法第四十七條第一項之規定自明。又被告犯應併合處
    罰之數罪，經法院分別判處有期徒刑確定，並依檢察官之聲
    請，以裁定定其數罪之應執行刑確定，該數罪是否執行完畢
    ，係以所定之刑是否全部執行完畢為斷。其在未裁定前已先
    執行之有期徒刑之罪，因嗣後合併他罪定應執行刑之結果，
    檢察官所換發之執行指揮書，係執行應執行刑，其前已執行
    之有期徒刑部分，僅應予扣除，不能認為已執行完畢（最高
    法院九十四年度臺非字第二四九號判決參照）。查被告於九
    十七年四月間因犯竊盜罪，經本院以九十七年度簡字第一九
    六○號判處有期徒刑三月確定，雖先發監執行，於九十三年
    十月三日縮刑期滿，惟被告於九十七年六月間另犯竊盜罪，
    經臺灣板橋地方法院以九十七年度易字第一九六七號判處有
    期徒刑七月確定，經臺灣板橋地方法院以九十八年度聲字第
    七一三號裁定合併定其應執行之刑為有期徒刑八月，由臺灣
    板橋地方法院檢察署檢察官以九十八年度執更字第七五七四
    號執行指揮書發監執行，刑期起算日期為九十八年二月七日
    ，執行期滿日為九十八年七月六日縮刑期滿（前已執行三月
    部分業扣除），此有臺灣高等法院被告前案紀錄表附卷足憑
    （見本院卷第三頁至第七頁），是被告犯本案竊盜罪時，其
    於九十七年四月間犯上開竊盜罪所處有期徒刑三月，因定應
    執行刑結果，並未執行完畢，而與累犯之要件不合，不能論
    以累犯，檢察官認應依刑法第四十七條第一項論以累犯，並
    加重其刑，容有誤會，附此敘明。爰審酌被告時值青年，不
    思以正當工作獲取財物，竟謀不勞而獲，毀越安全設備竊盜
    ，對於被害人居住安全及財產權之危害甚鉅，且危害社會治
    安匪淺，然其犯後尚能坦承犯行，及其品行、智識程度、生
    活狀況等一切情狀，量處如主文所示之刑。
三、公訴人雖認被告多次犯竊盜罪，顯有犯罪之習慣，僅藉刑罰
    之執行尚不足以根絕其惡性，聲請對被告宣告強制工作，固
    非無見。惟按竊盜犯贓物犯保安處分條例第二條第三項明定
    ：「應執行之刑未達一年以上者，不適用本條例」，被告本
    案加重竊盜犯行既經本院判處有期徒刑十月，即無該條例之
    適用。至刑法第九十條第一項固規定：「有犯罪之習慣或因
    遊蕩或懶惰成習而犯罪者，於刑之執行前，令入勞動場所，
    強制工作」，惟按保安處分係針對受處分人將來之危險性所
    為之處置，以達教化、治療之目的，為刑罰之補充制度。我
    國現行刑法採刑罰與保安處分雙軌制，係在維持行為責任之
    刑罰原則下，為協助行為人再社會化之功能，以及改善行為
    人潛在之危險性格，期能達成根治犯罪原因、預防犯罪之特
    別目的。是保安處分中之強制工作，旨在對欠缺正確工作觀
    念或無正常工作因而習慣犯罪者，強制其從事勞動，學習一
    技之長及正確之謀生觀念，使其日後重返社會，能適應社會
    生活。刑法第九十條第一項規定對於「有犯罪之習慣或因遊
    蕩或懶惰成習而犯罪者」之宣付強制工作處分，即係本於保
    安處分應受比例原則之規範，使保安處分之宣告，與行為人
    所為行為之嚴重性、行為人所表現之危險性及對於行為人未
    來行為之期待性相當之意旨而制定，由法院視行為人之危險
    性格，決定應否令入勞動處所強制工作，以達預防之目的。
    所謂「有犯罪之習慣」則指對於犯罪以為日常之惰性行為，
    乃一種犯罪之習性，至所犯之罪名為何，是否同一，則非所
    問；而行為人是否構成累犯，尤非決定其是否有犯罪習慣之
    唯一標準（最高法院九十五年度臺上字第六四四六號判決參
    照）。經查，被告於九十五年至九十七年間固有三次竊盜前
    科，然其於九十七年六月之竊盜犯行至本案犯行間，相隔近
    五月，其間又無其他犯行，其於警詢及本院審理時復一致供
    稱本案之犯罪動機係因與其母吵架，為氣母親始犯案（見同
    上偵查卷第六頁、本院卷第十四頁），足見被告係臨時起意
    犯本案，尚難認其有犯罪之習慣，是以被告固應接受刑之執
    行，以接受責任之抵償，惟尚未至必須宣告強制工作之程度
    ，本院因認尚無依刑法第九十條第一項規定，對被告宣告強
    制工作之必要，併此指明。
據上論斷，應依刑事訴訟法第二百八十四條之一、第二百九十九
條第一項前段，刑法第三百二十一條第一項第二款，判決如主文
。
本案經檢察官楊冀華到庭執行職務
中    華    民    國  九十八  年    六    月  二十六  日
                          臺灣臺北地方法院刑事第七庭
                              法      官  孫萍萍
以上正本證明與原本無異。
如不服本判決，應於收受送達後十日內向本院提出上訴書狀，並
應敘述具體理由；其未敘述上訴理由者，應於上訴期間屆滿後二
十日內向本院補提理由書（均須按他造當事人之人數附繕）「切
勿逕送上級法院」。
                              書  記  官  林義盛
中    華    民    國  九十八  年    六    月  二十六  日
附錄本案論罪科刑法條全文：
刑法第三百二十一條
犯竊盜罪而有左列情形之一者，處六月以上、五年以下有期徒刑
：
一、於夜間侵入住宅或有人居住之建築物、船艦或隱匿其內而犯
    之者。
二、毀越門扇、牆垣或其他安全設備而犯之者。
三、攜帶兇器而犯之者。
四、結夥三人以上而犯之者。
五、乘火災、水災或其他災害之際而犯之者。
六、在車站或埠頭而犯之者。
前項之未遂犯罰之。


司法院資訊處製作；財團法人民間司法改革基金會備份。
